臺灣宜蘭地方法院民事簡易判決
111年度羅簡字第268號
原      告  林惠玉  
被      告  陳瑞記  
上列當事人間請求損害賠償事件，本院於民國111年9月16日言詞
辯論終結，判決如下：
    主      文
被告應給付原告新臺幣27,699元。
原告其餘之訴駁回。
訴訟費用新臺幣1,550元，其中304元由被告負擔，餘由原告負擔
。
本判決第1項得假執行。但被告如以新臺幣27,699元為原告預供
擔保後，得免為假執行。
原告其餘假執行聲請駁回。
    事實及理由
壹、程序事項：
    被告經合法通知，未於言詞辯論期日到場，經核無民事訴訟
    法第386條所列各款情形，爰依原告之聲請，由其一造辯論
    而為判決。
貳、實體事項：
一、原告主張：原告與訴外人張慧玲、徐淑貞、陳坤成、林志安
    等為坐落宜蘭縣○○鄉○○路000巷0號，社區名稱為「阿信之家
    」（下稱系爭大樓）之大樓住戶，於民國109年5月12日共同
    委請被告承攬系爭大樓之外牆及屋頂防水工程之施作（下稱
    系爭工程），並簽立防水工程契約書（下稱系爭契約），於
    109年8月6日開始施作，預計9個工作天完成，原告即陸續給
    付被告定金53,000元，與張慧玲、徐淑貞、陳坤成、林志安
    等人總計已支付定金新臺幣（下同）141,000元，嗣林志安
    、徐淑貞分將系爭工程之承攬契約債權讓與予訴外人張瑜蠲
    、蔡政修等2人，並經換約完成。詎被告僅就2至5樓外牆防
    水工程為部分施作，就屋頂防水工程則迄未施作，嗣經原告
    催告其至遲應於110年5月28日施工完成，然被告均避不見面
    。為此，爰依系爭契約書、民法第229條、第231條第1項、
    第250條、第254條、第503條等之規定，解除系爭契約並請
    求被告返還原告支出之定金53,000元、賠償違約金28,300元
    ，及因被告未依期完工致原告屋內漏水裝潢受損而支出修復
    費用60,000元，共計141,300元（計算式：53,000元＋28,300
    元＋60,000元）等語。並聲明：㈠被告應給付原告141,300元
    ；㈡願供擔保請准宣告假執行。
二、被告未於言詞辯論期日到場，亦未提出準備書狀作何聲明或
     陳述。
三、本院得心證之理由：
  ㈠原告主張其於上揭時間，與張慧玲、陳坤成、張瑜蠲、蔡政
    修（下合稱張慧玲等4人）共同委請被告承攬系爭工程，然
    因被告迄未完工，致其所有之房屋屋內漏水裝潢受損而支出
    修復費用60,000元，業據其提出系爭契約書，通訊軟體LINE
    對話紀錄、照片、估價單等件為憑（見本院卷第6至76頁）
    ，且經本院調閱臺灣宜蘭地方檢察署（下稱宜蘭地檢）110
    年度調偵字第364號刑事卷宗核閱無訛。又被告已於相當時
    期受合法通知，既未於言詞辯論期日到場，復未提出任何書
    狀以供本院審酌，依民事訴訟法第280條第3項前段準用第1
    項前段規定，應視同自認，堪認原告前揭之主張為真實。而
    被告雖係以「瑞誠暘防水工程」名義承攬，惟依被告於偵查
    中所述，其並未為公司登記，係由其自行命名等語（見宜蘭
    地檢110年度偵字第6004號卷第39頁背面），是應認原告主
    張系爭工程係由被告承攬乙節應屬可採。
  ㈡按給付有確定期限者，債務人自期限屆滿時起，負遲延責任
    ；契約當事人之一方遲延給付者，他方當事人須定相當期限
    催告其履行，於期限內不履行時，始得解除契約；因可歸責
    於承攬人之事由，遲延工作，顯可預見其不能於限期內完成
    而其遲延可為工作完成後解除契約之原因者，定作人得依前
    條第二項之規定解除契約，並請求損害賠償；解除權之行使
    ，應向他方當事人以意思表示為之；契約當事人之一方有數
    人者，前項意思表示，應由其全體或向其全體為之，民法第
    229條、第254條、第503條、第258條第1項、第2項定有明文
    。蓋契約當事人之一方有數人，其於訂約時即預期發生多數
    當事人之契約關係，如解除權之行使為可分，將使當事人間
    之法律關係趨於複雜，且與當事人訂約之真意有違。是倘契
    約當事人有數人，而僅由一人或向一人為解除契約之意思表
    示，自難謂已生解除契約之效力。原告復主張系爭工程預計
    工期9日，其最後限期被告應於110年5月28日前完成系爭工
    程，然被告迄未履行，其已對被告解除系爭契約等語，固據
    其提出通訊軟體LINE對話紀錄為憑（見本院卷第56頁），然
    查，依原告所陳系爭契約之定作人為系爭大樓1至5樓住戶即
    原告與與張慧玲、徐淑貞、陳坤成、林志安等人，嗣林志安
    、徐淑貞分將系爭工程之承攬契約債權讓與予張瑜蠲、蔡政
    修等2人，並經換約完成，故系爭工程係由原告與張慧玲等4
    人共同定作，而由被告承攬，且系爭工程為一體，無法區分
    各住戶定作範圍，是由上揭5名住戶共同委請定作系爭工程
    等語（見本院卷第92頁），是倘原告欲解除系爭契約，依上
    說明，其解除權之行使即應由全體債權人共同為之，方屬適
    法。惟觀諸原告提出之通訊軟體LINE對話紀錄，僅有林志安
    於110年5月17日對甲○○表示應於同年月28日完成系爭工程，
    若被告不施作即應退費等語（見本院卷第56頁），然林志安
    已將系爭契約相關權益債權讓與予張瑜蠲，並於110年4月30
    日換約完成，此有原告提出之張瑜蠲與被告間之通訊軟體LI
    NE對話紀錄在卷可憑（見本院卷第95頁），足見林志安於11
    0年5月17日時已非系爭契約之當事人，其對被告表示若不依
    期施作即應退費之意旨，是否可認為係合法有效之催告及解
    除權行使，已非無疑。而原告雖亦表示：「我們最後這2天
    等你回應，不是裝沒看到就行，真的夠久了，我們給你的時
    間，不回應就不是只有退費與調解，就只好先跟你最喜歡說
    的拍謝，我不相信你沒看到。」等語（見本院卷第57頁），
    然並無行使解除權之具體表示，縱以原告援引民法第229條
    、第254條、第503條等條文提起本件訴訟，認其即有解除契
    約之主張，而於起訴狀繕本送達被告時，已有解除契約之意
    思表示，然原告既已自認僅有其與林志安要求退費，其他定
    作人並未共同對被告為解除之意思表示等語（見本院卷第93
    頁），則參諸前揭說明，其對被告所為之意思表示，不生解
    除系爭契約之效力，被告與上揭債權人間之承攬關係因尚未
    合法解除，而應認系爭契約仍屬有效存續。因此，原告在未
    與其他債權人全體共同解除與被告間之委任契約前，即獨自
    提起本件訴訟，請求被告返還已收取之款項，顯然於法未合
    ，難以准許。
  ㈢原告復主張被告應賠償違約金，並應按全部定作人已給付之
    定金總額20％計算即28,300元（計算式：141,500×20％＝28,30
    0元）等語。惟按當事人得約定債務人於債務不履行時，應
    支付違約金，固為民法第250條明定，且當事人主張有利於
    己之事實者，就其事實有舉證之責任，民事訴訟法第277條
    第1項亦有明文。經查，依系爭契約所載，兩造就系爭工程
    僅有如定作人違約取消訂金將做違約金不予退還之約定，並
    無定作人即原告得請求承攬人即被告給付違約金之約定條款
    ，且經本院詢問原告請求違約金之法律上依據為何，其僅泛
    稱因被告未施作完成，所以要請求違約金，怎麼可以工程沒
    有做完就可以拿錢等語（見本院卷第93頁），仍未就兩造有
    何遲延未完工應給付違約金之約定舉證以實其說，故本件原
    告主張被告逾期未完工，原告應得向其請求依原告與張慧玲
    等4人已共同支付之定金總額20％計算之違約金為28,300元等
    語，洵屬無據，應予駁回。
  ㈣復按，債務人遲延者，債權人得請求其賠償因遲延而生之損
    害，民法第231條第1項定有明文。按負損害賠償責任者，除
    法律另有規定或契約另有訂定外，應回復他方損害發生前之
    原狀。因回復原狀而應給付金錢者，自損害發生時起，加給
    利息。第一項情形，債權人得請求支付回復原狀所必要之費
    用，以代回復原狀；應回復原狀者，如經債權人定相當期限
    催告後，逾期不為回復時，債權人得請求以金錢賠償其損害
    ；不能回復原狀或回復顯有重大困難者，應以金錢賠償其損
    害，民法第213條至第215條分別定有明文。而損害賠償之目
    的既在於回復原狀，則被害人得請求賠償之範圍（金額），
    自不得逾越其所受損害之範圍（金額），是被害人得請求之
    金額，自應限縮至該物在受損時之應有價值，始符損害填補
    之本旨。查原告又主張因被告迄未完成系爭工程，致其所有
    之房屋屋內漏水，裝潢地板、窗框受損，其因而支出修復費
    用60,000元等節，業據其提出照片、估價單為憑（見本院卷
    第9至25頁），堪信為真實。被告係於109年8月6日開始施作
    ，依系爭契約之約定施工期為9天，原應於109年8月14日前
    完成，經原告催告被告至遲應於110年5月28日完成系爭工程
    ，迄仍未履行完畢，又上開損害賠償請求權係依系爭契約之
    定作人各別所有房屋內部因漏水受損之情形所為之請求，應
    屬可分債權，自得由原告依前揭規定就其具體損害單獨對被
    告提起損害賠償，請求賠償因遲延而生之損害。次查，系爭
    大樓係84年9月完成建築且為鋼筋混凝土造，又裝潢地板、
    窗框受損修復之費用依原告提出之估價單所示，其中窗框、
    裝潢地板部分應屬材料費用，故前揭材料費合計47,000元（
    計算式：7,000元＋5,000元＋35,000元＝47,000元）部分應予
    折舊，其餘部分則為拆除清運之工資7,000元及油漆費用6,0
    00元，均無更換新品涉及物品應予折舊之問題。參以依行政
    院所頒固定資產耐用年數表及固定資產折舊率表，【住宅用
    鋼筋混凝土建造】之耐用年數為50年，依定率遞減法每年折
    舊1000分之45，另依營利事業所得稅查核準則第95條第6項
    規定「固定資產提列折舊採用定率遞減法者，以1年為計算
    單位，其使用期間未滿1年者，按實際使用之月數相當於全
    年之比例計算之，不滿1月者，以1月計」，上開【住宅用鋼
    筋混凝土建造】自建築完成即84年9月，迄至發生漏水時即1
    09年12月，故其原有裝潢應已使用25年3月，則上開材料應
    予折舊為14,699元（詳如附表之計算式）為合理。從而，原
    告得請求之必要回復原狀費用應於27,699元（計算式：14,6
    99＋7,000＋6,000＝27,699元】範圍內為有理由，原告逾此部
    分之請求，則非有據，不應准許。
四、綜上所述，原告依民法第231條第1項之法律關係，請求被告
    給付27,699元損害賠償，為有理由，應予准許；至原告依民
    法第229條、第250條、第254條、第503條請求解除系爭契約
    後返還已給付之定金，暨依民法第250條請求違約金，均為
    無理由，應予駁回。
五、本件係就民事訴訟法第427條第1項訴訟適用簡易程序所為被
    告敗訴之判決，依同法第389條第1項第3款之規定，應依職
    權宣告假執行，並依職權宣告免為假執行之擔保金額。另依
    職權確定訴訟費用額為1,550元（第一審裁判費），其中304
    元應由被告負擔，餘由原告負擔。　　
中　　華　　民　　國　　111 　年　　10　　月　　14　　日
                  羅東簡易庭  法  官  黃淑芳
以上正本係照原本作成。
如不服本判決，應於送達後20日內，向本院提出上訴狀並表明上
訴理由，如於本判決宣示後送達前提起上訴者，應於判決送達後
20日內補提上訴理由書（須附繕本）。
如委任律師提起上訴者，應一併繳納上訴審裁判費。
中　　華　　民　　國　　111 　年　　10　　月　　14　　日
                              書記官　廖文瑜

附表
折舊時間           金額金額（新臺幣，元以下四捨五入）
第1年折舊值        47,000×0.045=2,115元。
第1年折舊後價值    47,000-2,115=44,885元。
第2年折舊值        44,885×0.045=2,020元。
第2年折舊後價值    44,885-2,020=42,865元。
第3年折舊值        42,865×0.045=1,929元。
第3年折舊後價值    42,865-1,929=40,936元。
第4年折舊值        40,936×0.045=1,842元。
第4年折舊後價值    40,936-1,842=39,094元。
第5年折舊值        39,094×0.045=1,759元。
第5年折舊後價值    39,094-1,759=37,335元。
第6年折舊值        37,335×0.045=1,680元。
第6年折舊後價值    37,335-1,680=35,655元。
第7年折舊值        35,655×0.045=1,604元。
第7年折舊後價值    35,655-1,604=34,051元。
第8年折舊值        34,051×0.045=1,532元。
第8年折舊後價值    34,051-1,532=32,519元。
第9年折舊值        32,519×0.045=1,463元。
第9年折舊後價值    32,519-1,463=31,056元。
第10年折舊值        31,056×0.045=1,398元。
第10年折舊後價值    31,056-1,398=29,658元。
第11年折舊值        29,658×0.045=1,335元。
第11年折舊後價值    29,658-1,335=28,323元。
第12年折舊值        28,323×0.045=1,275元。
第12年折舊後價值    28,323-1,275=27,048元。
第13年折舊值        27,048×0.045=1,217元。
第13年折舊後價值    27,048-1,217=25,831元。
第14年折舊值        25,831×0.045=1,162元。
第14年折舊後價值    25,831-1,162=24,669元。
第15年折舊值        24,669×0.045=1,110元。
第15年折舊後價值    24,669-1,110=23,559元。
第16年折舊值        23,559×0.045=1,060元。
第16年折舊後價值    23,559-1,060=22,499元。
第17年折舊值        22,499×0.045=1,012元。
第17年折舊後價值    22,499-1,012=21,487元。
第18年折舊值        21,487×0.045=967元。
第18年折舊後價值    21,487-967=20,520元。
第19年折舊值        20,520×0.045=923元。
第19年折舊後價值    20,520-923=19,597元。
第20年折舊值        19,597×0.045=882元。
第20年折舊後價值    19,597-882=18,715元。
第21年折舊值        18,715×0.045=842元。
第21年折舊後價值    18,715-842=17,873元。
第22年折舊值        17,873×0.045=804元。
第22年折舊後價值    17,873-804=17,069元。
第23年折舊值        17,069×0.045=768元。
第23年折舊後價值    17,069-768=16,301元。
第24年折舊值        16,301×0.045=734元。
第24年折舊後價值    16,301-734=15,567元。
第25年折舊值        15,567×0.045=701元。
第25年折舊後價值    15,567-701=14,866元。
第26年折舊值        14,866×0.045×(3/12)=167元。
第26年折舊後價值    14,866-167=14,699元。